【裁判字號】    95,訴,1789
【裁判日期】    951123
【裁判案由】    撤銷贈與等
【裁判全文】
臺灣臺中地方法院民事判決  95年度訴字第1789號
    原      告  戊○○
                丁○○
    訴訟代理人  張繼準律師
    複  代理人  黃琪雅律師
    被      告  乙○○
                丙○○
上列當事人間請求撤銷贈與等事件，本院於民國95年11月9日言
詞辯論終結，判決如下：
    主      文
被告乙○○、丙○○就如附表三所示不動產於民國95年2月20日
所為之贈與債權行為，及於民國95年3月13日所為所有權移轉登
記之物權行為，均應予撤銷。
被告丙○○就如附表三所示不動產，以贈與為登記原因，於民國
95年3月13日經臺中縣雅潭地政事務所為之所有權移轉登記應予
塗銷。
被告乙○○應給付原告戊○○新台幣壹佰零伍萬元，及其中新台
幣伍萬元自民國95年2月10日起、其中新台幣壹佰萬元自民國95
年3月10日起，均至清償日止，按週年利率6%計算之利息。
被告乙○○應給付原告丁○○新台幣玖拾萬參仟伍佰元，及如附
表二所示各起算日起均至清償日止，按週年利率6%計算之利息。
訴訟費用由被告乙○○負擔66%，餘由被告丙○○負擔。
    事實及理由
甲、程序方面
壹、按言詞辯論期日，當事人之一造不到場者，得依到場當事人
    之聲請，由其一造辯論而為判決，民事訴訟法第385條第1項
    前段定有明文。
貳、查被告乙○○經合法通知，而未於言詞辯論期日到場，且核
    無民事訴訟法第386條各款所列情形，爰依原告之聲請，由
    其一造辯論而為判決。
乙、實體方面
壹、原告主張：一、原告戊○○持有被告乙○○所簽發如附表一
    所示支票2張，面額合計為新台幣（下同）105萬元。原告丁○○則持有被告乙○○所簽發如附表二所示支票9張，面額
    合計為903,500元。前開票據屆期經原告分別提示，均不獲
    付款，迭經催討，亦不獲置理，爰依票據法所規定之追索權
    ，請求被告分別給付前開票款與其法定利息。二、詎被告乙○○明知積欠前開票據債務後，為逃避強制執行，竟於民國
    （下同）95年2月20日將其僅有之如附表三所示之不動產無
    償贈與被告丙○○，並於95年3月13日為所有權移轉登記，
    使其自身陷於無資力，致原告前開債權無法求償，其所為之
    無償行為顯係詐害原告之前開債權，爰依民法第244條第1項
    、第4項之規定，請求撤銷前開贈與之債權行為及所有權移
    轉登記之物權行為，並塗銷回復為被告乙○○所有。三、對
    被告抗辯之陳述：系爭不動產登記為被告乙○○所有，故陳
    連生是否曾出資及前開不動產是否為陳連生所贈，均無礙系
    爭不動產原登記為被告乙○○所有之事實。至被告所提出之
    水、電、瓦斯費、管理費用之轉帳資料與電話費繳納收據，
    亦與系爭不動產所有權之歸屬無關；亦不得以系爭不動產曾
    以陳連生為預告登記之權利人，即認定被告乙○○非系爭不
    動產之所有權人等語。並聲明：求為判決如主文所示。
貳、被告方面：
一、被告乙○○未於言詞辯論期日到場，亦未提出書狀為聲明或
    陳述。
二、被告丙○○則以：系爭房地係訴外人即其父陳連生所購買，
    買賣價金均由陳連生與被告丙○○給付，而該屋之水、電、
    瓦斯費亦均由被告丙○○繳納，與被告乙○○無關，且被告
    乙○○並沒有實際居住該屋，均係被告丙○○居住該屋，且
    該屋之管理費用亦係陳連生所繳納等語，資為抗辯。並聲明
    ：（一）原告之訴駁回。（二）訴訟費用由原告負擔。
參、得心證之理由
一、按發票人應照支票文義擔保支票之支付；執票人於第130條
    所定提示期限內，為付款之提示而被拒絕時，對於前手得行
    使追索權；執票人向支票債務人行使追索權時，得請求自為
    付款提示日起之利息，如無約定利率者，依年利6釐計算，
    票據法第126條、第131條第1項、第133條分別定有明文。次
    按民事訴訟法第280條第3項規定，當事人對於他造主張之事
    實，已於相當時期受合法之通知，而於言詞辯論期日不到場
    ，亦未提出準備書狀爭執者，準用第1項之規定，亦即視同
    自認他造主張之事實。查本件被告乙○○既於相當時期經合
    法通知，而未於言詞辯論期日到場，亦未提出書狀作何聲明
    或陳述以為爭執，依前開說明，自視同自認本件原告所主張
    之前開原告戊○○持有被告乙○○所簽發前開支票2張，原
    告丁○○則持有被告乙○○所簽發前開支票9張，前開票據
    屆期經原告分別提示，均不獲付款，迭經催討，亦未獲置理
    等事實；況原告主張之事實，有支票及退票理由單影本在卷
    可證，自堪信為真實。則原告戊○○請求被告乙○○給付票
    款105萬元，及其中5萬元自95年2月10日起、其中100萬元自
    95年3月10日起，均至清償日止，按週年利率6%計算之利息
    ；原告丁○○請求被告乙○○給付票款903,500元，及如附
    表二所示各起算日起均至清償日止，按週年利率6%計算之利
    息，均有理由，應予准許。
二、復按債務人所為之無償行為有害及債權者，債權人得聲請法
    院撤銷之；債權人依前開規定聲請法院撤銷時，得並聲請命
    受益人或轉得人回復原狀，民法第244條第1項、第4項前段
    定有明文。至是否有害及債權，以債務人行為時定之，故有
    害於債權之事實，須於行為時存在，茍於行為時有其他足以
    清償債務之財產，縱日後債務人財產減少，仍不構成債害行
    為。查：
（一）原告分別為被告乙○○之債權人，業如前述。而債務人即
      被告乙○○將前開不動產無償贈與並移轉登記予被告丙○○，致積極財產減少，且被告乙○○於前開行為當時，其
      財產並不足清償原告之前開債權，有土地登記第二類謄本
      、建物登記第二類謄本、稅務電子閘門財產調件明細表在
      卷可證，自堪信為真實。是被告乙○○所為前開贈與之債
      權行為及移轉所有權登記之物權行為，自有害於原告之前
      開債權。從而，原告自均得依前開規定，訴請撤銷被告乙○○所為前開無償之債權及物權行為，並請求受益人即被
      告丙○○塗銷如附表三所示不動產之所有權移轉登記，以
      回復原狀。
（二）被告丙○○雖抗辯系爭不動產係其父陳連生所購買，而該
      屋之水、電、瓦斯費亦均由被告丙○○繳納，管理費用亦
      係陳連生所繳納，故被告乙○○非系爭不動產之所有權人
      云云。然系爭不動產之所有權人原為被告乙○○，有建築
      改良物登記簿、土地登記簿在卷可證；另參酌證人甲○○
      於本院結證稱系爭不動產乃陳連生向訴外人張文卿所購買
      ，因被告乙○○當時即將結婚，故陳連生遂買下前開不動
      產贈送予被告乙○○，欲讓其經營書局並使女方安心，是
      當時買完後即登記在被告乙○○名下等語明確（見本院95
      年11月9日言詞辯論筆錄），堪認系爭不動產於贈與被告
      丙○○之前，其所有權人確係被告乙○○無誤，至系爭房
      屋之水、電、瓦斯費、管理費用縱非由被告乙○○繳納，
      亦不足認定被告乙○○原非前開不動產所有權人之事實，
      故被告丙○○前開抗辯，自不可取。
三、綜上所述，原告戊○○本於票據追索權請求被告乙○○給付
    票款105萬元，及其中5萬元自95年2月10日起、其中100萬元
    自95年3月10日起，均至清償日止，按週年利率6%計算之利
    息；及原告丁○○本於票據追索權請求被告乙○○給付票款
    903,500元，及如附表二所示各起算日起均至清償日止，按
    週年利率6%計算之利息；暨原告另本於民法第244條所規定
    之撤銷權，請求撤銷被告乙○○所為前開無償之債權及物權
    行為，並請求受益人即被告丙○○塗銷如附表三所示不動產
    之所有權移轉登記，以回復原狀，均為有理由，應予准許。
四、本件事證已臻明確，兩造所為之其他主張，陳述並所提之證
    據，經審酌後，認均與本件之結論無礙，不再一一論述，併
    予敘明。
丙、訴訟費用負擔之依據：民事訴訟法第385條第1項前段、第78
    條、第85條第1項但書。
中    華    民    國    95    年    11    月    23    日
                  民事第三庭    法  官  陳卿和
正本係照原本作成。
如對本判決上訴，須於判決送達後20日內向本院提出上訴狀。
中    華    民    國    95    年    11    月    23    日
                                書記官  葉泰濃
附表三
一、土地：地號為台中縣大雅鄉○○段第1092、地目為建、面積
          為4,415平方公尺、權利範圍為10,000分之114。
二、建物：建號為台中縣大雅鄉○○段第1427、門牌號碼為台中
          縣大雅鄉○○○路114號、總面積為198‧97平方公尺
          （附屬建物34‧79平方公尺）、權利範圍為全部，共
          同使用部分建號1630、面積6,794‧85平方公尺、權
          利範圍10,000分之92。


司法院資訊處製作；財團法人民間司法改革基金會備份。
